【裁判字號】    95,訴,1739
【裁判日期】    951120
【裁判案由】    毒品危害防制條例
【裁判全文】
臺灣彰化地方法院刑事判決      九十五年度訴字第一七三九號
公  訴  人  臺灣彰化地方法院檢察署檢察官
被      告  甲○○
上列被告因違反毒品危害防制條例案件，經檢察官提起公訴（九
十五年度毒偵字第三四七二號），由本院合議庭裁定依簡式審判
程序審理判決如下：
    主  文
甲○○施用第一級毒品，累犯，處有期徒刑捌月。扣案之海洛因
（淨重零點柒陸公克）沒收銷燬之，另扣案之供前開第一級毒品
海洛因包裝用之外包裝袋壹只、注射針筒壹支均沒收之。
    事  實
一、甲○○前曾於民國九十四年一月三十一日，因竊盜案件經本
    院以九十三年度易字第一０四八號判處有期徒刑十月確定；
    又於同年五月二日，因施用第一級毒品案件，經本院以九十
    四年度訴字第三五一號判處有期徒刑十月確定，上開二罪刑
    嗣經本院以九十四年度聲字第一四０七號裁定定其應執行之
    刑為有期徒刑一年六月確定，入監後已於九十五年六月十三
    日執行完畢。其又曾因施用毒品案件，經送執行觀察、勒戒
    後，因認無繼續施用毒品之傾向，於八十九年一月二十七日
    執行完畢釋放，並由臺灣彰化地方法院檢察署檢察官以八十
    九年度毒偵字第二三六號案件為不起訴之處分確定；復因施
    用第一級毒品案件（所為施用第一級毒品犯行，業於九十一
    年七月十四日，經本院以九十一年度訴字第五八三號判處有
    期徒刑八月確定），經送執行觀察、勒戒後，因認有繼續施
    用毒品之傾向，接續執行強制戒治，迄九十二年五月二十日
    執行完畢釋放。詎仍不知警惕，又另行基於施用第一級毒品
    海洛因之犯意，於九十五年八月二十五日中午十二時許，在
    其位於彰化縣花壇鄉○○村○○街一二九巷二十號住處，以
    將少許海洛因粉末置入注射針筒內加水後，再以針筒注射手
    臂施用之方式，施用第一級毒品海洛因一次。嗣其於九十五
    年八月二十五日下午五時二十分許，在彰化縣花壇鄉○○村
    ○○路○段「福安宮」前適遇警方人員，其於有偵查犯罪職
    權之機關或個人發覺其上開施用海洛因一次之犯罪前，主動
    將其於同日上午九時許所購買而供其於該日中午十二時許施
    用後剩餘之海洛因一包（淨重零點七六公克、空包裝重零點
    三公克）及其所有供該次施用海洛因所用之注射針筒一支取
    交警方扣案，並供承其有上開施用海洛因一次之犯行而自首
    ，且主動接受裁判。
二、案經彰化縣警察局彰化分局報請臺灣彰化地方法院檢察署檢
    察官偵查起訴，由本院合議庭裁定依簡式審判程序審理。
    理  由
一、被告甲○○於本院準備程序及審理時，就被訴事實均為有罪
    之答辯（惟有關理由欄五所示部分，應不另為無罪之諭知，
    詳如後述），依刑事訴訟法第二百七十三條之一第一項之規
    定，由本院合議庭裁定依簡式審判程序審理，先予敘明。
二、訊據被告甲○○對於上揭事實坦承不諱，且有彰化縣警察局
    彰化分局委託檢驗尿液代號與真實姓名對照認證單、詮昕科
    技股份有限公司濫用藥物尿液檢驗報告、法務部調查局鑑定
    通知書各一件在卷可稽，並有被告所有施用剩餘之第一級毒
    品海洛因一包（淨重零點七六公克、空包裝重零點三公克）
    及其所有供施用海洛因所用之注射針筒一支扣案可佐，足認
    被告前開自白與事實相符。此外，復有臺灣彰化地方法院檢
    察署刑案資料查註紀錄表、臺灣高等法院被告全國前案紀錄
    表、在監在押全國紀錄表各一份在卷可考，本件事證明確，
    被告犯行洵堪認定。
三、按海洛因係毒品危害防制條例所定之第一級毒品，不得非法
    施用。核被告所為，係犯毒品危害防制條例第十條第一項之
    施用第一級毒品罪。其為供施用第一級毒品而持有該級毒品
    之低度行為，應為施用之高度行為所吸收，不另論罪。又被
    告前曾於九十四年一月三十一日，因竊盜案件經本院以九十
    三年度易字第一０四八號判處有期徒刑十月確定；又於同年
    五月二日，因施用第一級毒品案件，經本院以九十四年度訴
    字第三五一號判處有期徒刑十月確定，上開二罪刑嗣經本院
    以九十四年度聲字第一四０七號裁定定其應執行之刑為有期
    徒刑一年六月確定，入監後已於九十五年六月十三日執行完
    畢，有臺灣彰化地方法院檢察署刑案資料查註紀錄表、臺灣
    高等法院被告全國前案紀錄表各一份在卷可考，其於五年以
    內故意再犯本件有期徒刑以上之罪，為累犯，應依刑法第四
    十七條第一項之規定加重其刑。再被告係於九十五年八月二
    十五日下午五時二十分許，在彰化縣花壇鄉○○村○○路○
    段「福安宮」前適遇警方人員，其於有偵查犯罪職權之機關
    或個人發覺其上開施用海洛因一次之犯罪前，主動將其於同
    日上午九時許所購買而供其於該日中午十二時許施用後剩餘
    之海洛因一包（淨重零點七六公克、空包裝重零點三公克）
    及其所有供該次施用海洛因所用之注射針筒一支取交警方扣
    案，並供承其有上開施用海洛因一次之犯行而自首，且主動
    接受裁判等情，有被告之警詢筆錄一份在卷可考，爰依刑法
    第六十二條前段之自首規定，減輕其刑；且前依法有加重、
    減輕之事由，應先加後減之。爰審酌被告之素行、犯罪之動
    機、目的、施用毒品係戕害自身健康、施用毒品海洛因之次
    數為一次、所生危害及被告犯罪後之態度等一切情狀，量處
    如主文所示之刑，以示懲儆。
四、扣案之海洛因（驗餘淨重零點七六公克），係屬第一級毒品
    ，應依毒品危害防制條例第十八條第一項前段之規定沒收銷
    燬之。又扣案之供前開第一級毒品海洛因包裝用之外包裝袋
    一只，依前揭法務部調查局鑑定通知書記載「空包裝重零點
    三公克」，足認前開供第一級毒品海洛因包裝用之外包裝袋
    一只，係可與包裝內之毒品分離，而外包裝袋主要作用在於
    包裹毒品，防其裸露、潮濕，便於被告攜帶施用毒品，且屬
    被告所有，業據被告供承在卷，爰依刑法第三十八條第一項
    第二款之規定宣告沒收（最高法院九十三年度臺上字第二七
    四三號判決意旨參見）。再扣案之注射針筒一支，係被告所
    有供施用海洛因所用之物一節，亦據被告陳明在卷，爰依刑
    法第三十八條第一項第二款之規定宣告沒收之。
五、公訴意旨另略以：被告基於施用海洛因之集合犯包括一罪犯
    意，自九十五年七月中旬某日起至同年八月二十五日中午十
    二時許之前某時止，在其上址住處，施用海洛因多次，因認
    被告此部分亦另涉有毒品危害防制條例第十條第一項之施用
    第一級毒品罪嫌。按犯罪事實應依證據認定之，無證據不得
    認定犯罪事實，刑事訴訟法第一百五十四條第二項定有明文
    ；復按被告之自白，不得作為有罪判決之唯一證據，仍應調
    查其他必要之證據，以察其是否與事實相符，刑事訴訟法第
    一百五十六條第二項亦定有明文。公訴人認被告涉有此部分
    施用海洛因多次之集合犯一罪之犯行，無非係以被告之惟一
    自白為其論據。質之被告固坦認有上開施用海洛因多次之行
    為，並於本院準備程序及審理時供稱：伊於前次強制戒治執
    行完畢釋放後，係自九十五年七月中旬某日起至同年八月二
    十五日中午十二時許止，以平均一星期施用一次之量，施用
    海洛因多次，惟除九十五年八月二十五日中午十二時許施用
    海洛因一次之犯行部分，有其於為警查獲當日中午十二時許
    施用海洛因一次之前所購買之海洛因一包（淨重零點七六公
    克、空包裝重零點三公克）及其供該次施用海洛因所用之注
    射針筒一支扣案可佐外，其餘其所自承之施用海洛因多次之
    犯行，均無其他證據可資佐證等語。經查：於九十四年二月
    二日修正公布之刑法，已自九十五年七月一日起生效施行，
    修正後刑法已廢除連續犯之規定，又依現行刑法對於上開反
    覆實施犯罪模式之對應處置，除合於「接續犯」或「包括一
    罪」之情形外，則僅能依數罪併罰之規定個別處斷。再依最
    高法院八十六年臺上字第三二九五號判例意旨，數行為於同
    時同地或密切接近之時地實施，侵害同一之法益，各行為之
    獨立性極為薄弱，依一般社會健全觀念，在時間差距上，難
    以強行分開，在刑法評價上，以視為數個舉動之接續施行，
    合為包括之一行為予以評價，較為合理，方屬接續犯之範疇
    ，足見「接續犯」之成立，係以時、空密接性為前提要件，
    即透過對於同一法益之同種類侵害行為繼續不間斷之實行，
    業已稀釋個別行為之獨立性，致使刑法評價時將之視為單一
    、整體之犯罪行為，以符合社會一般人對於行為概念之認知
    ，並與行為人之犯罪目的相互結合；至於學理上「包括一罪
    」概念中，與施用毒品之犯罪型態較有關聯者，應屬「集合
    犯」之態樣，此即依一般社會通念，特定犯罪行為具有反覆
    實施之特性，立法者於制定刑罰法律之初，亦已認知該種行
    為類型之反覆性，而有意藉由法條中客觀構成要件之行為要
    素，涵括上開具有反覆實施特性之數個犯罪行為，仍僅接受
    一次刑法之評價為已足。然施用毒品犯罪，或為零星偶一之
    施用，或長期不間斷的反覆施用，均有其可能性，是自難認
    立法者於制定刑罰法律之初，已認知施用毒品行為必屬具反
    覆性之犯罪，且有意藉由法條中客觀構成要件之行為要素，
    涵括上開具有反覆實施特性之數個犯罪行為。況實務上最高
    法院歷來僅將專以觸犯該等法條之罪，為其日常生活之職業
    者之常業犯，認為其性質上屬多數行為之集合犯，在法律上
    將之擬制為一罪（即學理上稱之實質上一罪，最高法院九十
    二年臺上字五一一五號判決、九十二年臺上字第四九五九號
    判決、九十三年臺上字第三六０九號判決、九十四年臺上字
    第四五六七號判決意旨參照）。而本次刑法修正既依據「刑
    罰公平原則」之考量，刪除有關連續犯之規定，並將含有連
    續犯性質之常業犯一併全數刪除（參見刑法修正草案總說明
    ），因此，多次施用毒品犯罪之行為，則應回歸一般刑法上
    行為單、複數之認定，而予論罪科刑，較稱妥適。而依被告
    上開供述，被告前揭自承施用海洛因多次之期間僅約一月餘
    ，且施用之頻率係長達一星期一次，是公訴人起訴此部分被
    告施用海洛因多次之各次犯行之間，及此部分施用海洛因多
    次與前開經本院判決有罪之於九十五年八月二十五日中午十
    二時許施用海洛因一次之犯行之間，均應各屬另行起意之數
    罪關係，尚難認屬集合犯之包括一罪，且被告就其自九十五
    年七月中旬某日起至同年八月二十五日中午十二時許之前某
    時止有施用海洛因多次之供述，除被告之惟一自白外，並無
    其他證據足以佐認與事實相符，依前開刑事訴訟法所定之證
    據法則，自尚難逕單以被告之自白，認定被告確有此部分施
    用海洛因多次之行為，而以被告之上開自白作為該部分有罪
    判決之唯一證據。此外，復查無其他積極之證據足認被告有
    何此部分之施用海洛因多次之犯行，惟公訴人認此部分與前
    開被告經判決有罪之施用海洛因一次之犯行間，具有包括一
    罪之關係，爰不另為無罪之諭知。
據上論斷，應依刑事訴訟法第二百七十三條之一第一項、第二百
九十九條第一項前段，毒品危害防制條例第十條第一項、第二十
三條第二項、第十八條第一項前段，刑法第十一條、第四十七條
第一項、第六十二條前段、第三十八條第一項第二款，判決如主
文。
本案經檢察官吳芙如到庭執行職務
中    華    民    國  九十五  年  十一  月    二十    日
                  刑事第二庭    法  官  李雅俐
以上正本證明與原本無異。
如不服本判決，應於判決送達後十日內，向本院提出上訴狀（須
附繕本）。
中    華    民    國  九十五  年  十一  月    二十    日
                                書記官  陳秀娟
附錄論罪科刑法條：
毒品危害防制條例第十條第一項：
施用第一級毒品者，處六月以上五年以下有期徒刑。


司法院資訊處製作；財團法人民間司法改革基金會備份。
